臺灣士林地方法院民事簡易判決      
                                    110年度湖簡字第488號
原      告  唐維強  
訴訟代理人  高靖棠律師
被      告  合迪股份有限公司

法定代理人  陳鳳龍  
訴訟代理人  曾鈞彥  
上列當事人間確認本票債權不存在事件，經本院於民國111年8月
25日言詞辯論終結，判決如下：
    主  文
確認被告持有原告共同簽發如附表所示之本票，逾新臺幣貳佰肆
拾陸萬貳仟柒佰陸拾貳元，及自民國一百零九年七月三十日起至
民國一百一十年七月十九日止，按週年利率百分之二十，自民國
一百一十年七月二十日起至清償日止，按週年利率百分之十六計
算之利息部分，對原告之本票債權不存在。
原告其餘之訴駁回。
訴訟費用由被告負擔十分之一，其餘由原告負擔。
    事實及理由
一、原告主張：被告前執以原告名義共同簽發之如附表所示之本
    票1紙(下稱系爭本票)，聲請本院110年度司票字第1586號裁
    定准予強制執行（下稱系爭本票裁定）。惟查，原告並未簽
    立合迪股份有限公司蒐集、處理及利用個人資料告知書、買
    賣契約書、分期付款買賣契約書（下合稱系爭文件），亦未
    簽發系爭本票，均係遭偽造，故被告對原告並無系爭本票債
    權，爰提起本件訴訟等語。並聲明：確認被告持有之系爭本
    票，對原告之本票債權不存在。
二、被告則以：訴外人朝富交通股份有限公司（下稱朝富公司）
    於民國109年6月18日邀同訴外人柯明輝、莊家宜與原告（下
    合稱柯明輝等3人）為連帶保證人，與被告簽訂分期付款買
    賣契約書，由被告向朝富公司購買101年國瑞牌SH1EESA型、
    車牌號碼000-0000號之營業貨運曳引車及109年省輝牌SFK85
    B型、車牌號碼000-0000號之營業半拖車各1輛（下合稱系爭
    車輛），買賣價金共為新臺幣（下同）300萬元，再由朝富
    公司以分期付款方式買回系爭車輛，約定分期總價為354萬2
    ,857元，分期付款期數約定自109年7月20日起至114年6月20
    日止，共60期，每期繳款金額為6萬2,000元（下稱系爭債權
    ），朝富公司並提供其與柯明輝等3人共同簽發之系爭本票
    交付被告收執以為擔保。惟朝富公司自109年7月起即未依約
    清償分期款，被告始以系爭本票裁定為據，聲請系爭本票裁
    定，原告自應負票據責任等語，資為抗辯，並聲明：駁回原
    告之訴。
三、本院判斷：
（一）按確認法律關係之訴，非原告有即受確認判決之法律上利
      益者，不得提起之，民事訴訟法第247條第1項前段定有明
      文。而所謂即受確認判決之法律上利益，係指因法律關係
      之存否不明確，致原告在私法上之地位有受侵害之危險，
      而此項危險得以對於被告之確認判決除去之者而言。查，
      本件被告持有系爭本票向本院聲請本票裁定，業經系爭本
      票裁定確定在案，業經本院調取系爭本票裁定卷宗核閱無
      訛。系爭本票既由被告持有且已主張權利，而原告否認被
      告之本票債權，顯然兩造就系爭本票債權存在與否已發生
      爭執，如不訴請確認，原告在私法上之地位將有受侵害之
      危險，則原告提起本件訴訟，即有應受確認判決之法律上
      利益，合先敘明。
（二）次按當事人主張有利於己之事實者，就其事實有舉證之責
      任，民事訴訟法第277條前段定有明文。又在票據上簽名
      者，依票上所載文義負責，票據法第5條固定有明文，惟
      票據債務人應依票據文義負責，以該債務人在票據上簽名
      或蓋章為前提，最高法院65年台上字第2030號判決闡釋甚
      詳。再票據為無因證券，僅就票據作成前之債務關係，無
      庸證明其原因而已，至該票據本身是否真實，即是否為發
      票人所作成，仍應由執票人負舉證之責，最高法院59年台
      上字第1659號判決意旨足供參照。又票據行為一經成立後
      ，即與其基礎之原因關係各自獨立，而完全不沾染原因關
      係之色彩。票據權利之行使不以其原因關係存在為前提，
      原因關係不存在或無效，並不影響票據行為之效力，執票
      人仍得依票據文義行使權利。因此，於票據債務人請求確
      認票據債權不存在時，執票人僅須就該票據之真實，即票
      據是否為發票人作成之事實，負證明之責，至於執票人對
      於該票據作成之原因為何，則無庸證明。如票據債務人依
      票據法第13條規定主張其與執票人間有抗辯事由存在時，
      原則上仍應由票據債務人負舉證責任，以貫徹票據無因性
      之本質，與維護票據之流通性（最高法院102年度台上字
      第466號裁判要旨參照)。是原告請求確認票據債權不存在
      時，被告僅須就該票據之真實，即票據是否為原告作成之
      事實，負證明之責，至於該票據作成之原因為何，被告則
      無庸證明。 
（三）原告雖主張系爭本票非其所簽發，亦未簽立系爭文件云云
      。然查，經本院調取原告所請求比對之陽信商業銀行信用
      貸款申請書、Costco聯名卡申請書、出廠放行單-派車單
      ，及被告所提出之系爭文件、系爭本票後，本院將上開資
      料之簽名送請法務部調查局鑑定，鑑定結果略以：系爭文
      件、系爭本票依序編為A1至A4筆跡，陽信商業銀行信用貸
      款申請書、Costco聯名卡申請書、出廠放行單-派車單之
      簽名為B類筆跡，透過筆跡特徵比對法，鑑定結果為「A1
      至A4筆跡與B類筆跡筆劃特徵相似，研判有可能為同一人
      所書」，比對說明為「A1至A4筆跡與B類筆跡之結構佈局
      、書寫習慣相似」，有上開送鑑資料及法務部調查局文書
      暨指紋鑑識實驗室111年4月8日調科貳字第11123200960號
      鑑定書在卷可稽（本院卷第155至165、193至199、209至2
      17頁），原告復未能具體指明上開鑑定報告有何錯謬違誤
      之情事，該鑑定結論自屬可採。又原告既未就其所主張系
      爭本票上之簽名係遭偽造之事實舉證證明，系爭本票即應
      推定為真正，原告自應負發票人責任。是原告主張系爭本
      票非其所親簽，無庸負發票人責任云云，不足採信。
（四）依前開說明，系爭本票既為原告所簽發，再因朝富公司未
      依約還款，系爭本票自應依分期付款買賣契約書之約定擔
      保朝富公司對被告之債務，被告主張因朝富公司於違約後
      應付之價金為365萬8,000元，而被告取回系爭車輛而支出
      4,762元，扣除系爭車輛作價120萬元後，尚積欠本金246
      萬2,762元（計算式：3,658,000＋4,762－1,200,000＝2,462
      ,762），及自109年7月30日起至110年7月19日止，按週年
      利率20%，自110年7月20日起至清償日止，按週年利率16%
      計算之利息等情，業據提出買賣契約書、分期付款買賣契
      約書、債權計算式為證（本院卷第243至249、259、304頁
      ），原告亦對被告提出之債權計算式不爭執（本院卷第30
      4頁），故截至本案言詞辯論終結之日即111年8月25日止
      （本院卷第303頁），系爭本票債權尚未逾系爭本票票面
      金額372萬元，洵堪認定。則原告請求確認系爭本票債權
      不存在，其請求於逾246萬2,762元，及自109年7月30日起
      至110年7月19日止，按週年利率20%，自110年7月20日起
      至清償日止，按週年利率16%計算之利息部分，為有理由
      ，應堪認定。
四、綜上，原告請求確認系爭本票債權不存在，其請求於逾246
    萬2,762元，及自109年7月30日起至110年7月19日止，按週
    年利率20%，自110年7月20日起至清償日止，按週年利率16%
    計算之利息部分，對原告之本票債權不存在，為有理由，應
    予准許。逾此範圍之請求，則無理由，應予駁回。
五、本件事證已臻明確，兩造其餘攻擊防禦方法及證據，經審酌
    後，認對於判決結果均無影響，爰不一一論述，併此敘明。
六、訴訟費用負擔之依據：民事訴訟法第79條。
中　　華　　民　　國　　111 　年　　8　　月　　30 　　日
　　              內湖簡易庭法  官  鄭欣怡
以上正本係照原本作成。
如不服本判決，應於判決送達後20日內，向本院提出上訴狀並應
記載上訴理由，如於本判決宣示後送達前提起上訴者，應於判決
送達後20日內補提上訴理由書(須附繕本)。
中　　華　　民　　國　　111 　年　　8 　　月　　30　　日
                            書記官  許慈翎
附表：（時間：民國。金額：新臺幣）
發票人    發票日 票面金額    到期日  利息起算日 利息利率 柯明輝、莊家宜、唐維強 109年6月18日 372萬元 109年7月30日 109年7月30日 年息20%